臺灣花蓮地方法院刑事判決
110年度易字第285號
公  訴  人  臺灣花蓮地方檢察署檢察官
被      告  徐長惠



上列被告因詐欺案件，經檢察官提起公訴（110年度偵緝字第315
號），嗣因被告就被訴事實為有罪陳述，經本院告知簡式審判程
序意旨，並聽取當事人之意見後，本院合議庭裁定由受命法官獨
任依簡式審判程序審理，本院判決如下：
    主      文
徐長惠幫助犯詐欺取財罪，處拘役伍拾捌日，如易科罰金，以新
臺幣壹仟元折算壹日。
    事實及理由
一、被告徐長惠所犯非死刑、無期徒刑、最輕本刑有期徒刑3年
    以上或高等法院管轄第一審案件之罪，且其於準備程序進行
    中，先就被訴事實為有罪陳述，經告知其簡式審判程序之旨
    ，並聽取檢察官、被告之意見後，本院依刑事訴訟法第273
    條之1第1項規定，裁定以簡式審判程序進行本案之審理，是
    本案之證據調查，依同法第273條之2規定，不受同法第159
    條第1項、第161條之2、第161條之3、第163條之1及第164條
    至第170條規定之限制；且依同法第310條之2準用同法第454
    條之規定，得製作略式判決書，合先敘明。
二、本案犯罪事實及證據，除附表編號8之匯款時間第一筆更正
    為「16時2分」、第二筆更正為「15時16分」，證據部分補
    充「被告於本院準備程序及審理時之自白」外，餘均引用檢
    察官起訴書之記載（如附件）。
三、論罪科刑：
（一）按刑法上之幫助犯，係對於犯罪與正犯有共同之認識，以
      幫助之意思，對於正犯資以助力，而未參與犯罪行為者而
      言，如未參與實行構成要件之行為，且係出於幫助之意思
      ，提供助力，即屬幫助犯，而非共同正犯（最高法院49年
      台上字第77號判例意旨參照）。查被告基於幫助詐欺取財
      之不確定故意，交付其國泰世華銀行帳戶、合作金庫帳戶
      、華南銀行帳戶之提款卡、密碼予真實姓名、年籍不詳之
      詐欺集團成員使用，供該詐欺集團成員持之對告訴人施以
      詐術，係為他人之詐欺取財行為提供助力，屬詐欺取財罪
      構成要件以外之行為無疑。是核被告所為，係犯刑法第30
      條第1項前段、第339條第1項之幫助詐欺取財罪。被告為
      幫助犯，考量其幫助行為對此類詐欺取財犯罪所能提供之
      助力有限，且替代性高，惡性不彰，爰依刑法第30條第2
      項規定減輕其刑。另被告以一次提供帳戶之幫助行為，幫
      助詐欺集團成員利用該帳戶對告訴人黃彥萍、詹茗安、潘
      義蘭、陳怡君、陳冠升、薛桂如、張晨姿、王湘淳、劉書
      宇實行詐欺取財之犯行，被告係以一幫助行為，侵害9人
      之個人財產法益，為同種想像競合犯，應依刑法第55條前
      段規定，論以一幫助詐欺取財罪。
（二）爰審酌被告一時失慮，輕率提供其上開帳戶之提款卡、密
      碼，容任他人從事不法使用，助長詐欺犯罪風氣之猖獗，
      增加告訴人尋求救濟及治安機關查緝犯罪之困難，嚴重危
      害財產交易安全與社會經濟秩序，所為誠屬非是；復參以
      本件遭詐騙匯款之被害人數為9人、受騙金額共計新臺幣
      （下同）33萬元，金額非少，且被告迄今未與各告訴人達
      成調解，賠償各告訴人之損失；惟念及被告犯後終能於本
      院中坦承犯行，犯後態度尚可；兼衡被告自陳高中畢業之
      智識程度、從事保全工作、月收入約3萬6,000元、經濟狀
      況不佳之生活狀況（見本院卷第90頁至91頁），暨其犯罪
      之動機、目的、手段、素行等一切情狀，量處如主文所示
      之刑，並諭知易科罰金之折算標準，以資懲儆。
四、沒收：
（一）按刑法有關犯罪利得沒收之規定，採取義務沒收之立法，
      使犯罪行為人不能坐享犯罪之成果，以杜絕犯罪誘因，然
      而，苟無犯罪所得，或無法證明有犯罪所得，自不生利得
      剝奪之問題。是以，在幫助犯之情形，苟幫助犯並未因其
      幫助行為而獲得任何犯罪所得（如未自正犯處取得任何利
      益）或無法證明其有犯罪所得，自不生利得剝奪之問題，
      亦不需就正犯所獲得之犯罪所得而負沒收、追徵之責。
（二）本件被告所為係幫助詐欺取財犯行，依照卷存資料，並無
      積極證據可認被告自詐欺集團處獲取並保有詐欺取財犯罪
      所得，揆諸前揭說明，尚無從認定被告因本件幫助詐欺取
      財犯行而有實際犯罪所得，自無犯罪所得應予宣告沒收之
      問題，附此敘明。
據上論斷，應依刑事訴訟法第273條之1第1項、第299條第1項前
段、第310條之2、第454條第2項，刑法第30條第1項前段、第339
條第1項、第55條、第41條第1項前段，刑法施行法第1條之1第1
項，判決如主文。
本案經檢察官張立中提起公訴，檢察官林于湄到庭執行職務。
中　　華　　民　　國　 110 　 年　  12 　月　　30  　日
　　　　　　　　　刑事第四庭  法　官　林思婷
以上正本證明與原本無異。
如不服本判決應於收受送達後20日內向本院提出上訴書狀，並應
敘述具體理由。其未敘述上訴理由者，應於上訴期間屆滿後20日
內向本院補提理由書(均須按他造當事人之人數附繕本)「切勿逕
送上級法院」。告訴人或被害人如對於本判決不服者，應具備理
由請求檢察官上訴，其上訴期間之計算係以檢察官收受判決正本
之日期為準。
因疫情而遲誤不變期間，得向法院聲請回復原狀。
中　　華　　民　　國　　111 　年　　1 　　月　　3 　　日

                                書記官  黃添民
附錄本案論罪科刑法條：
刑法第339條  
意圖為自己或第三人不法之所有，以詐術使人將本人或第三人之
物交付者，處五年以下有期徒刑、拘役或科或併科五十萬元以下
罰金。
以前項方法得財產上不法之利益或使第三人得之者，亦同。
前二項之未遂犯罰之。